【裁判字號】    97,易緝,174
【裁判日期】    971031
【裁判案由】    詐欺
【裁判全文】
臺灣臺北地方法院刑事判決             97年度易緝字第174號
公  訴  人  臺灣臺北地方法院檢察署檢察官
被      告  乙○○
上列被告因詐欺案件，經檢察官提起公訴（臺灣臺北地方法院檢
察署九十六年度偵字第二二二七四號、第二四一一二號）及移送
併辦（臺灣臺南地方法院檢察署九十七年度偵字第四五四五號）
，因被告就犯罪事實為有罪陳述，經合議庭裁定依簡式審判程序
審理，本院判決如下：
    主  文
乙○○幫助意圖為自己不法之所有，以詐術使人將本人之物交付
，處有欺徒刑參月，如易科罰金，以新臺幣壹仟元折算壹日。
    事  實
一、乙○○於預見提供自己行動電話門號予不明人士使用，將可
    能幫助他人從事詐欺犯罪之情形下，仍基於縱有人以其行動
    電話門號實施詐欺犯罪亦不違背其本意之未必故意，於民國
    九十六年六月十四日向和信電訊股份申辦「0000000
    000」號行動電話門號SIM卡後，即以新台幣（下同）七
    百元之報酬之代價，將該門號SIM卡出售予真實姓名年籍不
    詳之成年人，嗣該真實姓名年籍不詳之成年人即基於意圖為
    自己不法之所有之詐欺犯意，先後於：
    (一)於九十六年八月二十一日上午七時二十三分許，以電腦設
      備連結網際網路至雅虎奇摩拍賣網站，以劉伊芷 (經檢察
      官另為不起訴處分)申請之「ez0805」號帳號登入後，佯
      登販賣礁溪老爺大酒店住宿券之訊息，並以乙○○申請之
      前開行動電話為聯絡電話，使丙○○上網瀏覽見該廣告後
      陷於錯誤，依該詐欺集團成員指示，於同日上午十一時四
      十七分許，在其臺北市○○區○○街十七號五樓住處，以
      網路銀行匯款二萬三千四百四十元至林崇宇（經檢察官另
      行偵辦）申請之永豐銀行高雄分行第000000000
      0000號帳戶內。
    (二)甲○○上網瀏覽見該廣告後亦陷於錯誤，依該詐欺集團成
      員指示，於上開同日下午三時四十七分許，在桃園縣桃園
      市○○○街八號三樓之七，以網路銀行匯款七千八百四十
      元至上開林崇宇帳戶，惟事後因始終未收到所購商品，方
      知受騙。
    (三)於九十六年八月二十三日凌晨零時三十八分，郭宗南在臺
      南縣新市鄉○○○路十一號三樓至雅虎奇摩公司拍賣網站
      上，向該詐財集團標得筆記型電腦一臺，該詐財集團成員
      向郭宗南以乙○○所提供之前開行動電話門號發簡訊向郭
      宗南佯稱：其已標得該筆記型電腦，須將得標價三萬七千
      四百元匯入林崇宇所提供之永豐銀行高雄分行帳號第00
      00000000000號帳戶內內云云，使郭宗南陷於
      錯誤，旋如數匯款至林崇宇前開帳戶內。
二、案經丙○○、甲○○分別訴由臺北市政府警察局松山分局及
    中正第二分局報請臺灣臺北地方法院檢察署檢察官偵查起訴
    ，及經臺灣臺南地方法院檢察署檢察官移送併辦。
    理  由
一、上揭事實，業據被告乙○○於審理中坦承不諱，且經證人即
    被害人丙○○、甲○○、郭宗南於警詢中證述綦詳，並有跨
    行轉帳明細表、網路銀行轉帳紀錄查詢表、和信行動電話基
    本資料、雅虎奇摩拍賣網頁、永豐商業銀行高雄分行函附資
    料、0000000000號通聯紀錄、網路拍賣資料一份
    等件附卷可稽，足認被告於審理中出於任意性之自白，與事
    實相符而堪採信；又查近來社會上詐欺犯案猖獗，犯案者每
    利用人頭行動電話門號為犯罪工具，若任意提供門號予他人
    使用，將有可能遭作為詐欺犯罪之工具，此情當為具有社會
    生活經驗之成年人所得認識，被告任意同意提供其行動電話
    門號予他人，有容認該等門號供作他人詐欺犯罪時使用之未
    必故意，亦甚灼然，是本件犯罪事證明確，應依法論科。
二、按刑法上之幫助犯，係對於犯罪與正犯有共同之認識，而以
    幫助之意思，對於正犯資以助力，而未參與實施犯罪之行為
    者而言（最高法院八十八年度臺上字第一二七○號判決意旨
    參照），本件被告提供行動電話門號供他人使用，為他人之
    詐欺犯行提供助力，惟尚查無被告有以自己實施詐欺犯罪之
    意思，而與他人為詐欺犯罪之犯意聯絡，或被告有直接參與
    詐欺犯罪構成要件行為分擔之情事，應認被告僅構成幫助犯
    ，是核被告所為，係犯刑法第三十條第一項、第三百三十九
    條第一項之幫助詐欺取財罪。本件被告僅以一次幫助行為提
    供前述行動電話門號，為他人之詐欺取財犯行提供助力，僅
    成立一個幫助詐欺取財犯行，臺灣臺南地方法院檢察署檢察
    官九十七年度偵字第四五四五號移送併辦書移送併辦部分（
    即被害人郭宗南部分），與本案臺灣臺北地方法院檢察署檢
    察官起訴部分，有實質上一罪關係，本院自應併予審理。被
    告為幫助犯，爰依刑法第三十條第二項規定，依正犯之刑減
    輕之。爰審酌被告提供行動電話門號予他人作犯罪使用，影
    響社會正常交易安全，增加被害人尋求救濟之困難，並使犯
    罪之追查趨於複雜，實無足取，惟念其於審理中坦承犯行不
    諱，自承悔意，暨被告犯罪之動機、目的、手段、生活狀況
    、品行、智識程度等一切情狀，量處如主文所示之刑，並諭
    知易科罰金之折算標準，以資懲戒。
據上論斷，應依刑事訴訟法第二百七十三條之一第一項、第二百
九十九條第一項前段，刑法第三十條、第三百三十九條第一項、
第四十一條第一項前段，刑法施行法第一條之一，判決如主文。
本案經檢察官柯木聯到庭執行職務
中    華    民    國  九十七  年    十    月    三十一日
                      刑事第八庭  法  官  陳  德  民
上正本證明與原本無異。
如不服本判決，應於判決送達後10日內向本院提出上訴狀（應抄
附繕本）。告訴人或被害人如對於本判決不服者，應具備理由請
求檢察官上訴，其上訴期間之計算係以檢察官收受判決正本之日
期為準。
                                  書記官  黃  鈴  容
中    華    民    國  九十七  年    十    月    三十一日
附錄本案論罪科刑法條全文
中華民國刑法第三百三十九條
意圖為自己或第三人不法之所有，以詐術使人將本人或第三人之
物交付者，處五年以下有期徒刑、拘役或科或併科一千元以下罰
金。
以前項方法得財產上不法之利益或使第三人得之者，亦同。
前二項之未遂犯罰之。


司法院資訊處製作；財團法人民間司法改革基金會備份。
